臺灣嘉義地方法院民事簡易判決
110年度嘉簡字第171號 
原      告  簡育瑜  
訴訟代理人  黃志湘  
            潘艾嘉律師
被      告  簡進財  
            簡育俊  
            許英峰  
            簡丁鑫即簡連讚之繼承人


            簡子登即簡連讚之繼承人


            簡崇瑞即簡連讚之繼承人

            簡丁賜即簡連讚之繼承人


            簡丁全即簡連讚之繼承人




            簡璦鎂即簡連讚之繼承人

            簡沈碧娥即簡連讚之繼承人


            簡志堯即簡連讚之繼承人


            簡志雄即簡連讚之繼承人


            簡瓊祺即簡連讚之繼承人


            莊左川即簡連讚之繼承人

            莊嘉偉即簡連讚之繼承人

            簡英易即簡連讚之繼承人

            簡潘淑玉即簡連讚之繼承人

            簡廷宏即簡連讚之繼承人

            簡廷顯即簡連讚之繼承人

            簡麗卿即簡連讚之繼承人

            許明即簡連讚之繼承人

            許常璿即簡連讚之繼承人

            許明傳即簡連讚之繼承人

            葉品妍即簡連讚之繼承人

            葉宜菁即簡連讚之繼承人


            葉春榮即簡連讚之繼承人

            陳璟耀即簡清霞之繼承人

            陳慧蓁即簡清霞之繼承人

            陳姍玗即簡清霞之繼承人


            王芳美即簡連讚之繼承人

            王芳月即簡連讚之繼承人

上列當事人間請求分割共有物事件，本院判決如下：
    主  文
原告之訴駁回。
訴訟費用由原告負擔。
    理  由
一、按原告之訴，有下列各款情形之一者，法院得不經言詞辯論
    ，逕以判決駁回之。但其情形可以補正者，審判長應定期間
    先命補正：一、當事人不適格或欠缺權利保護必要。二、依
    其所訴之事實，在法律上顯無理由；前2項情形，原告之訴
    因逾期未補正經裁判駁回後，不得再為補正，民事訴訟法第
    249條第2項、第3項分別定有明文。又請求分割共有物之訴
    ，為固有必要共同訴訟，須共有人全體參與訴訟，其當事人
    之適格始無欠缺。
二、本件原告請求裁判分割坐落嘉義縣○○鄉○○段000○000○000○00
    0地號土地（下稱系爭土地，分稱地號），應以全體共有人
    為當事人，始為當事人適格。惟查，系爭土地之共有人簡貴
    於民國7年11月18日即起訴前已死亡，原告自應將簡貴之繼
    承人列為被告始為當事人適格。而本院前於110年3月23日裁
    定命原告於收受裁定之日起5日內提出582地號土地之共有人
    簡貴之最新戶籍謄本（記事勿略），如已死亡者，請一併提
    出除戶謄本、繼承系統表、繼承人之戶籍謄本（記事勿略）
    ，並向死亡時戶籍所在地法院查詢繼承人有無辦理拋棄繼承
    之資料（如係本院轄區，亦請自行查詢後陳報），並依被告
    人數提出繕本（按：本院前已於110年1月8日通知原告於10
    日內補正上開事項，該項通知業於110年1月12日送達原告）
    ；另於111年5月17日裁定命原告於收受裁定之日起15日內提
    出準備書狀載明全體被告姓名、住居所及正確應受判決事項
    聲明暨其原因事實，前揭裁定業於111年5月26日送達原告，
    有前揭裁定及送達證書可稽（本院卷㈠第371、375頁、卷㈡第
    9、10、13、15頁）。
三、原告雖於110年7月15日陳報本院110年度司繼字第54號民事
    裁定，選任謝欣成地政士為被繼承人簡貴之遺產管理人（下
    稱系爭裁定1，本院卷㈠第425頁），惟系爭裁定1業於110年7
    月23日裁定撤銷，並駁回原告選任遺產管理人之聲請（下稱
    系爭裁定2），裁定理由中並已敘明「惟查被繼承人簡貴死
    亡時尚有其母親劉氏新賀及其兄長簡平存在，其繼承人並無
    不明，亦非無人承認繼承之情形」等語，並於110年7月27日
    送達原告收受等情，有系爭裁定2附卷可稽（本院卷㈡第45至
    46頁），復經本院依職權調閱系爭裁定卷宗核閱無訛。是原
    告於110年7月27日已知悉簡貴尚有其他繼承人，距本院以本
    件判決駁回前，已有相當充裕之時間可補正簡貴之除戶謄本
    、繼承系統表、繼承人之戶籍謄本，並據此以簡貴之繼承人
    為被告，惟原告並未補正上開事項。
四、原告雖另於111年6月6日民事準備㈠狀中，就共有人簡貴之部
    分，陳稱：「惟於鈞院110年司繼字第54號選任繼承事件審
    理程序中，謝欣成地政士對被繼承人簡貴是否確無繼承人乙
    節尚存疑問，嗣經原告向家族耆老考察後得悉，簡貴因膝下
    無子，乃由原告這房擔任祭祀之責，是依據我國傳統繼承習
    慣，原告應為簡貴之繼承人，對簡貴之遺產應有繼承權」等
    語（本院卷㈡第77頁）。惟依臺灣地區習俗，死亡後無子孫
    祭祀者，向例由兄弟之子女中擇一作為嗣子或嗣女，俾身後
    祭祀以免死者成為遊魂，簡貴死亡時既無子嗣，按通例可能
    確有此安排，惟嗣子或嗣女並不當然因此繼承其遺產。本件
    依原告所提出之祖先牌位照片，其上雖有記載「顯祖考簡公
    貴」等語（本院卷㈡第87頁），惟依74年修正前民法第1143
    條規定「無直系血親卑親屬者，得以遺囑就其財產之全部或
    一部指定繼承人。但以不違反關於特留分之規定為限。」原
    告並未提出簡貴有何依上開規定指定原告或其他人為系爭土
    地應有部分之繼承人之證據。原告主張其擔任祭祀簡貴之責
    ，故對簡貴之遺產應有繼承權，尚不足採。
五、另查，㈠共有人簡貴於7年11月18日死亡，其死亡時其母劉氏
    新賀尚生存。㈡劉氏新賀於18年5月13日死亡，死亡時長男簡
    智皂、參男簡平均尚生存（次男則不明）。㈢而簡智皂於37
    年7月26日死亡，死亡時參男簡連讚、肆男簡連舜、長女簡
    氏春來均尚生存。㈣簡平於31年8月16日死亡時，養子簡文津
    、養女簡格均尚生存（養女簡氏揠於昭和年間死亡，惟死亡
    年字跡無從辨識）等情，有嘉義○○○○○○○○111年6月21日嘉竹
    戶字第1110001189號函檢附之被繼承人簡貴、劉氏新賀、簡
    平之全體繼承人戶籍資料可佐。原告主張其為簡貴之繼承人
    ，並逕自將簡貴之應有部分變更為原告所有，並無可採。
六、因此，原告雖以111年6月6日民事準備㈠狀記載相關被告及聲
    明，惟就共有人簡貴部分仍逾期迄未追加簡貴之繼承人姓名
    暨追加渠等繼承人為被告，則原告提起本件分割共有物之訴
    ，其當事人適格顯有欠缺，其訴顯無理由，爰依首開規定，
    不經言詞辯論，逕以判決駁回之。
七、依民事訴訟法第249條第2項、第78條，判決如主文。　　　
中　　華　　民　　國　　111 　年　　6 　　月　　28　　日
                         臺灣嘉義地方法院嘉義簡易庭
                               法  官  陳美利
以上為正本係照原本作成。
如對本判決上訴，須於判決送達後20日內向本院提出上訴狀（須
附繕本）。如委任律師提起上訴者，應一併繳納上訴審裁判費。
中　　華　　民　　國　　111 　年　　6 　　月　　28　　日
　　　　　　　　　　　　　　　　書記官　林金福